臺灣屏東地方法院刑事判決　　　　　　　96年度交訴字第48號
公　訴　人　臺灣屏東地方法院檢察署檢察官
被　　　告　甲○○
上列被告因過失致死案件，經檢察官提起公訴（96年度偵字第
2446、2471號），被告於本院準備程序中就被訴事實為有罪之陳
述，經本院裁定進行簡式審判程序，本院判決如下：
    主  文
甲○○因過失致人於死，處有期徒刑捌月。
    事  實
一、甲○○考領有普通小型車駕駛執照，於民國95年4 月6 日21
    時5 分許，駕駛車牌號碼VC-0495 號自用小客車，沿屏東縣
    枋寮鄉○○村○○路（即台17線）內快車道由南往北方向行
    駛，途經台17線272 公里處時，本應注意汽車行駛時，駕駛
    人應注意車前狀況，隨時採取必要之安全措施，以避免危險
    之發生，且依當時天候晴、夜間無照明、道路為直路，路面
    無缺陷、無障礙物等情，並無不能注意之情事，乃竟疏於注
    意車前狀況，適有陳正智跨坐在車號XWP-200 號重機車上，
    違規臨時停車於快車道近道路中心線附近，與未小心迅速穿
    越台17線之行人龔東明交談，甲○○見狀閃避不及，所駕自
    小客車車頭撞擊陳正智之機車右側車身及龔東明，造成陳正
    智受有頭部挫傷併雙側下肢開放性骨折，送醫後於同日22時
    20分許死亡；龔東明受有胸部挫傷併血胸、右第三、四、五
    、六肋骨骨折、右肩胛骨骨折、顱內出血、腹部挫傷等傷害
    。甲○○於肇事後停留現場，於員警據報前往現場處理，尚
    不知何人肇事時，向處理警員坦承肇事並自願接受裁判。
二、案經陳正智之父乙○○、龔東明之子龔建維訴由臺灣屏東地
    方法院檢察署檢察官偵查起訴。
        理  由
一、本件被告甲○○所犯係死刑、無期徒刑、最輕本刑為3 年以
    上有期徒刑以外之罪，其於本院準備程序中就被訴事實為有
    罪之陳述，經法官告知被告簡式審判程序之旨，並聽取公訴
    人、被告之意見後，由本院依刑事訴訟法第273 條之1 第1
    項規定，裁定進行簡式審判程序，先予敘明。
二、訊據被告甲○○對於上開駕車肇事致被害人陳正智死亡、龔
    東明受傷之事實供承不諱，核與現場目擊證人林素菁於警詢
    中供證之情詞相符（95年度相字第373 號卷第23頁），並有
    道路交通事故現場圖、道路交通事故調查報告表(一)(二)、現場
    照片20張在卷可稽。又被害人陳正智確因本件車禍，受有頭
    部挫傷併雙側下肢開放性骨折，經送醫救治，仍因傷重不治
    死亡等情，亦經臺灣屏東地方法院檢察署檢察官督同法醫師
    相驗屬實，有相驗筆錄、相驗屍體證明書、鑑定驗斷書附卷
    可憑。且被害人龔東明因本件車禍受有胸部挫傷併血胸、右
    第三、四、五、六肋骨骨折、右肩胛骨骨折、顱內出血、腹
    部挫傷等傷害，亦有枋寮醫院診斷證明書1 紙附卷可佐。按
    汽車行駛時，駕駛人應注意車前狀況，隨時採取必要之安全
    措施，道路交通安全規則第94條第3 項定有明文。被告考領
    有普通小型車駕駛執照，於行經肇事地點時，理應注意上開
    規定，而依當時天候晴、夜間無照明、道路為直路，路面無
    缺陷、無障礙物等情（此有道路交通事故調查報告表(一)可稽
    ），並無不能注意之情事，竟疏於注意，致煞閃不及，所駕
    自小客車車頭撞擊陳正智之機車右側車身及龔東明，被害人
    陳正智因此死亡、龔東明因之受傷，被告應負過失責任甚明
    。至被害人陳正智跨坐在車號XWP-200 號重機車上，違規臨
    時停車於快車道近道路中心線附近，與未小心迅速穿越台17
    線之行人龔東明交談，均有疏失，然此並不能解免被告過失
    罪責。再被告之過失行為與被害人陳正智死亡、龔東明受傷
    間，具有相當因果關係。綜上，本件事證明確，被告犯行足
    堪認定。
三、按行為後法律有變更者，適用行為時之法律，但行為後之法
    律有利於行為人者，適用最有利於行為人之法律，刑法第2
    條第1 項定有明文。本件被告行為後，刑法及刑法施行法業
    於94年2 月2 日經總統以華總一義字第09400014901 號令修
    正公布，並於95年7 月1 日施行，參酌最高法院95年5 月23
    日刑事庭第8 次會議決議意旨，刑法第2 條第1 項之規定，
    係規範行為後法律變更所生新舊法律比較適用之準據法，於
    刑法修正施行後，應適用刑法第2 條第1 項之規定，為「從
    舊從輕」之比較。另於比較時應就罪刑有關之共犯、未遂犯
    、想像競合犯、牽連犯、連續犯、結合犯，以及累犯加重、
    自首減輕暨其他法定加減原因（如身分加減）與加減比例等
    一切情形，本於統一性及整體性原則，綜其全部罪刑之結果
    而為比較。茲就本件刑法修正前後之相關條文比較如下：
(一)刑法第276 條第1 項、第284 條第1 項前段之罰金刑業經刑
    法施行法第1 條之1 規定，修正提高30倍，並由銀元改為新
    台幣，亦即法定罰金刑分別為新台幣6 萬元、1 萬5 千元以
    下，及依修正後刑法第33條第5 款規定「罰金：新台幣1 千
    元以上，以百元計算之」等規定觀之，修正後刑法第276 條
    第1 項、第284 條第1 項前段之罰金刑，最低均為新台幣1
    千元；而修正前刑法第276 條第1 項、第284 條第1 項前段
    之罰金刑，法定最高罰金刑度依修正前之罰金罰鍰提高標準
    條例第1 條前段規定提高為10倍，分別為銀元2 萬元即新台
    幣6 萬元、銀元5 千元即新台幣1 萬5 千元，另依修正前刑
    法第33條第5 款規定「罰金：銀元1 元以上」，該罪最低度
    罰金刑均為銀元1 元即新台幣3 元，是經比較後，自應適用
    行為時即修正前之刑法第276 條第1 項、第284 條第1 項前
    段規定較有利於被告。
(二)關於自首減刑之規定，修正前刑法第62條前段係規定「必減
    輕其刑」，修正後同條則規定「得減輕其刑」，故亦以修正
    前之刑法第62條前段規定較有利於被告。
    綜上，經整體比較結果，本件應適用修正前刑法之相關規定
    ，較有利於被告。
四、核被告甲○○所為，係犯修正前刑法第276 條第1 項之過失
    致死罪、第284 條第1 項前段之過失傷害罪。其以一過失行
    為觸犯上開二罪名，為想像競合犯，應依刑法第55條規定從
    一重之過失致死罪處斷。。被告於肇事後停留現場，於員警
    據報前往現場處理，尚不知何人肇事時，向處理警員坦承肇
    事並自願接受裁判，有道路交通事故肇事人自首情形紀錄表
    附卷可參，爰依修正前刑法第62條前段規定減輕其刑。又被
    告駕車依規定行駛於內快車道，因行人龔東明未依規定迅速
    穿越道路，而在快車道附近與人交談，致發生本件車禍，龔
    東明因此受傷，就此部分原應依道路交通管理處罰條例第86
    條第2 項規定減輕其刑，惟因本件係從重論以過失致死罪，
    故此部分不予減輕其刑，附此敘明。審酌被告駕車肇事致人
    死亡及受傷，迄未能與被害人家屬達成民事和解，及其素行
    尚可，事後坦認犯行，態度良好，被害人等就本件車禍之發
    生亦均有疏失等一切情狀，量處如主文所示之刑。
據上論斷，應依刑事訴訟法第273 條之1 第1 項、第299 條第1
項前段，刑法第2 條第1 項前段、第55條、修正前刑法第276 條
第1 項、第284 條第1 項前段、第62條前段，罰金罰鍰提高標準
條例第1 條前段，判決如主文。
本案經檢察官林吉泉到庭執行職務。
中　　華　　民　　國　　96　　年　　5 　　月　　25　　日
                  刑事第三庭    法  官  趙家光
以上正本證明與原本無異。
如不服本判決應於收受本判決送達後十日內向本院提出上訴書狀，
其未敘述上訴理由者，並得於提起上訴後十日內向本院補提理由
書狀（均須按他造當事人之人數附繕本）「切勿逕送上級法院」
中　　華　　民　　國　　96　　年　　5 　　月　　25　　日
                                書記官  陳勃諺
附錄本案論罪科刑法條：
中華民國刑法第276條第1項
因過失致人於死者，處 2 年以下有期徒刑、拘役或 2 千元以下
罰金。
中華民國刑法第284條第1項前段
因過失傷害人者，處 6 月以下有期徒刑、拘役或 5 百元以下罰
金。
